【裁判字號】    94,上訴,1946
【裁判日期】    950705
【裁判案由】    強盜等
【裁判全文】
臺灣高等法院高雄分院刑事判決        94年度上訴字第1946號
上  訴  人
即  被  告  甲○○
                    （
選任辯護人  丁玉雯  律師
上列上訴人因強盜等案件，不服臺灣高雄地方法院94年度訴字第
1186號中華民國94年10月12日第一審判決（起訴案號：臺灣高雄
地方法院檢察署93年度偵字第21027 號），提起上訴，本院判決
如下：
     主  文
原判決撤銷。
甲○○未經許可，持有可發射子彈具有殺傷力之改造手槍，處有
期徒刑壹年肆月，併科罰金新臺幣陸萬元，罰金如易服勞役，以
新臺幣貳仟元折算壹日；扣案之仿FN廠1910型半自動手槍製造之
改造玩具手槍壹支（含彈匣壹個，槍枝管制編號為0000000000號
）沒收之。又共同意圖為自己不法之所有，攜帶兇器，以強暴至
使不能抗拒，而取他人之物，處有期徒刑柒年；扣案之仿FN廠19
10型半自動手槍製造之改造玩具手槍壹支（含彈匣壹個，槍枝管
制編號為0000000000號）及不具殺傷力之土造子彈壹顆，均沒收
之。應執行有期徒刑捌年，併科罰金新臺幣陸萬元，罰金如易服
勞役，以新臺幣貳仟元折算壹日，扣案仿FN廠1910型半自動手槍
製造之改造玩具手槍壹支（含彈匣壹個，槍枝管制編號為000000
0000號）及不具殺傷力之土造子彈壹顆，均沒收之。
     事  實
一、甲○○明知未經許可，不得持有可發射子彈，具有殺傷力之
    槍枝，竟基於持有之犯意，未經許可，於民國93年7 、8 月
    間某日，在高雄市○○路○○路咖啡店內，以新臺幣（下同
    ）3 萬元之價格，向不詳姓名年籍之人購買具殺傷力之仿FN
    廠1910型半自動手槍製造之改造玩具手槍壹支（含彈匣壹個
    ）及不具殺傷力之土造子彈壹顆，而持有具殺傷力之改造手
    槍。
二、嗣於93年10月13日晚上7 時許，甲○○因需錢孔急，而向友
    人潘耀發求助籌款，潘耀發表示無法籌款，甲○○乃提議持
    上開改造手槍強盜取財，2 人乃共同基於意圖為自己不法所
    有之犯意聯絡，在高雄縣鳥松鄉○○村○○路214 巷12號甲
    ○○住處，由甲○○將上開改造手槍及土造子彈交付予潘耀
    發，並囑其持該槍枝犯案以籌款，潘耀發明知未經許可，不
    得持有可發射子彈，具有殺傷力之槍枝，仍基於與甲○○共
    同持有該槍枝作案之犯意聯絡，而持該槍枝先行返回高雄縣
    鳳山市○○街9 巷5 號住處。嗣潘耀發並未持槍外出作案，
    甲○○乃於同年月14日凌晨3 時許，與潘耀發2 人約定在高
    雄縣鳳山市赤山地區某國小前見面，並由甲○○駕駛其父所
    有，車牌號碼7329-JM 號黑色休旅車搭載潘耀發往高雄市方
    向行駛，沿途尋找作案對象。於同日凌晨4 時許，在高雄市
    前鎮區○○路上發現黃薇霖獨自1 人駕駛其男友簡永承所有
    車牌號碼ZL-5288 號自小客車行經該處，甲○○乃駕駛上開
    車輛搭載潘耀發，尾隨其後，直至高雄市○鎮區○○街6 號
    黃薇霖住處門外，趁黃薇霖下車打開車庫門時，潘耀發即持
    上開客觀上具行兇危險性之改造手槍（內含彈匣1 個及子彈
    1 顆）下車，而持槍抵住黃薇霖右後方腰部，以此強暴手段
    至使黃薇霖無法抗拒，而命黃薇霖回到上開車牌號碼ZL-528
    8 號自小客車駕駛座上，潘耀發則持槍一同坐上該車駕駛座
    後方，並仍以上開手槍自後方抵住黃薇霖，並命黃薇霖依其
    指示在高雄市區內行駛，甲○○則駕駛上開黑色休旅車跟隨
    在後，途中甲○○再以0000000000號行動電話與潘耀發持用
    之0000000000號行動電話聯絡，指示潘耀發改命黃薇霖駕車
    跟隨在後，並約定在高雄縣鳳山市赤山地區會合，潘耀發接
    獲會合指示後，乃先在高雄市立文化中心附近，命黃薇霖下
    車，黃薇霖因潘耀發持槍在後無法抗拒，乃聽命下車，潘耀
    發即將黃薇霖所駕駛、簡永承所有之上開自小客車及黃薇霖
    所有放在該車內右前座之皮包1 只（內有現金8 萬元及化粧
    品等財物）取走，而與甲○○2 人以此強暴方法共同強盜得
    手。嗣後潘耀發乃將上開搶得之自小客車停放在高雄縣鳥松
    鄉○○路附近，再由甲○○開至高雄縣鳥松鄉○○路與昌文
    街口停放。2 人並平分上開搶得之現金花用殆盡，另將皮包
    及其內其他物品丟棄。嗣因黃薇霖記下甲○○所駕駛上開黑
    色休旅車車號後報警，經警循線查獲潘耀發及甲○○，再於
    同年月18日晚上11時許（起訴書誤載為17時許），由甲○○
    帶同警方，在高雄市三民區民族一巷2 號右方100 公尺處路
    燈下，起出上開作案之改造手槍1 支（含彈匣1 個及不具殺
    傷力之土造子彈1 顆）。
二、案經黃薇霖訴由高雄市政府警察局前鎮分局移送臺灣高雄地
    方法院檢察署檢察官偵查起訴。
     理  由
壹、證據能力部分：
    按被告以外之人於審判外之陳述，雖不符刑事訴訟法第159
    條之1 至第159 條之4 之規定，而經當事人於審判程序同意
    作為證據，法院審酌該言詞陳述或書面陳述作成時之情況，
    認為適當者，亦得為證據；當事人、代理人或辯護人於法院
    調查證據時，知有刑事訴訟法第159 條第1 項不得為證據之
    情形，而未於言詞辯論終結前聲明異議者，視為有前項之同
    意，同法第159 條之5 定有明文。查被害人黃薇霖、簡永承
    2 人於警詢、偵訊之陳述、內政部警政署刑事警察局93年11
    月18日刑鑑字第0930216312號槍彈鑑定書、和信電訊股份有
    限公司出具之通聯紀錄及被害人贓物認領保管收據等，雖均
    係被告以外之人於審判外之陳述，然其既經檢察官、被告及
    辯護人於審判程序中同意作為證據，依同法第159 條之5 之
    規定，均有證據能力而得為證據。
貳、實體部分：
一、訊據上訴人即被告甲○○（下稱被告）對於上開時、地，以
    3 萬元價格購得扣案改造槍枝及土造子彈而持有，及於上開
    時、地，與同案被告潘耀發共同持有上開改造手槍（含彈匣
    ）及土造子彈強盜告訴人黃薇霖等犯罪事實均坦承不諱，且
    前述持槍強盜之犯行，並經共同被告潘耀發於原審審理時結
    證明確，並與告訴人黃薇霖警詢、偵訊時指述之情節相符，
    又有搜索扣押筆錄及扣案槍枝、子彈可證，且有和信電訊股
    份有限公司出具之通聯紀錄1 份在卷可憑；另黃薇霖所駕駛
    之車牌號碼ZL-5288 號自小客車係簡永承所有，亦經黃薇霖
    及簡永承2 人於警詢時陳述明確，並有簡永承領回該車之贓
    物認領保管收據1 紙附卷可稽，是被告與潘耀發共同持扣案
    槍枝、子彈，對黃薇霖下手實施強暴行為，至使黃薇霖不能
    抗拒而取走黃薇霖所駕駛簡永承所有之上開自小客車及黃薇
    霖所有之皮包1 只（內含現金8 萬元及化粧品）之犯行，已
    然明確。
二、扣案之改造手槍1 支（含彈匣壹個，槍枝管制編號為000000
    0000號），係仿FN廠1910型半自動手槍製造之玩具手槍換裝
    土造金屬槍管而成之改造手槍，機械性能良好，可擊發適用
    之子彈，認具殺傷力，此有內政部警政署刑事警察局93年11
    月18日，刑鑑字第0930216312號槍彈鑑定書1 紙附卷可稽。
    而該槍枝係金屬材質，外觀完整，亦即自其外觀上即可辨認
    該改造手槍之槍管已換裝成金屬槍管，且槍管已貫通，而與
    玩具手槍有別，此有該扣案槍枝照片在卷足憑，故社會一般
    人自外觀上觀察該槍枝，已可認識該槍枝之機械性能良好，
    而具有殺傷力之事實，是被告持有上開具有殺傷力之改造槍
    枝之事實，亦可認定。參酌被告自承：該槍枝係以3 萬元購
    買等語，該改造手槍若不具殺傷力，被告甲○○又怎肯願意
    以3 萬元之價錢購買？故被告辯稱：不知扣案槍枝具殺傷力
    云云，殊不足採。
三、按具殺傷力之槍砲、子彈，若以適合之彈藥、槍砲擊發，因
    破壞力強大，若未予以適當管制，對社會秩序及人民生命、
    財產、安全將構成巨大威脅，故立法禁止未經許可而持有之
    行為，槍砲彈藥刀械管制條例並因此分別規定處罰未經許可
    持有具殺傷力之槍砲及子彈之行為。亦即行為人對槍砲及子
    彈具殺傷力有所認識，而未經許可持有，即應分別構成犯罪
    並依該條例規定處罰，不因同時持有具殺傷力之手槍及不具
    殺傷力之子彈，而該手槍無法擊發該子彈，而使原具有槍砲
    彈藥刀械管制條例所規定之可擊發適合彈藥之具殺傷力之手
    槍，改變其具殺傷力之事實。次按刑法第330 條第1 項規定
    ：「犯強盜罪而有第321 條第1 項各款情形之一者，處7 年
    以上有期徒刑。」而同法第321 條第1 項第3 款之攜帶兇器
    竊盜罪，係以行為人攜帶兇器竊盜為其加重條件，此所謂兇
    器，其種類並無限制，凡客觀上足對人之生命、身體、安全
    構成威脅，具有危險性之兇器均屬之，且祇須行竊時攜帶此
    種具有危險性之兇器為已足，並不以攜帶之初有行兇之意圖
    為必要（最高法院79年台上字第5253號判例意旨參照）。亦
    即依社會一般觀念，行為人於行竊時所攜帶之器械，對人之
    生命、身體、安全構成威脅，即屬之。另扣案之改造手槍經
    鑑驗結果既係具殺傷力之槍枝，則依社會一般觀念，行為人
    若攜帶之用以強盜，客觀上自足以對人之生命、身體、安全
    構成威脅，自屬兇器無疑。辯護人質疑該槍枝非屬兇器，自
    難以攜帶兇器強盜罪論擬云云，實屬誤會，不足為採。
四、按修正後刑法第2 條第1 項規定：「行為後法律有變更者，
    適用行為時之法律。但行為後之法律有利於行為人者，適用
    最有利於行為人之法律」。被告行為後，槍砲彈藥刀械管制
    條例於94年1 月26日修正公布，並於同年月28日生效，廢止
    第11條，並修訂第8 條，舊法第11條第4 項修正為第8 條第
    4 項，並將法定刑由「1 年以上7 年以下有期徒刑，併科新
    臺幣7 百萬元以下罰金」，修正為「3 年以上10年以下有期
    徒刑，併科新臺幣700 萬元以下罰金」，比較結果，修正後
    之新法並非較有利於行為人，依刑法第2 條第1 項前段之規
    定，仍應依行為時即修正前之槍砲彈藥刀械管制條例第11條
    第4 項規定論處。另被告持有上開具殺傷力之改造手槍強盜
    之所為，係犯刑法第330 條第1 項攜帶兇器加重強盜罪。被
    告與潘耀發就所犯未經許可持有具殺傷力之改造手槍而犯加
    重強盜罪部分，有犯意聯絡及行為分擔，應論以共同正犯。
    另被告自93年7 、8 月間某日，即購入上開改造手槍而持有
    之，於93年10月13日才因需錢孔急用而起意與被告潘耀發共
    同持槍強盜之情，業經潘耀發於警詢、偵訊時所供明（93年
    10月18日第1 次警詢筆錄、93年10月19日偵訊筆錄參照），
    被告於原審審理時亦自承係因欠他人錢，被人逼債才起意犯
    本案等語（原審94年9 月28日審判筆錄參照），足證被告係
    持有扣案槍枝後，另行起意持槍強盜，其所犯前開2 罪間，
    犯意各別，行為互異，應分論併罰。檢察官及辯護人均認被
    告所犯上開二罪有方法結果之牽連犯關係，容有誤會，僅此
    敘明。
五、辯護人另以：被告與綽號「阿祥」，及另一名真實姓名年籍
    不詳之成年男子，結夥三人共同意圖為自己不法所有之犯意
    聯絡，於94年1 月20日晚上11、12時許，由該姓名年籍不詳
    之男子駕駛一輛自小客車，與被告及「阿祥」共同持客觀上
    具行兇危險性之手槍1 支放置在車上，於台南市區閒逛尋找
    欲強盜之對象，適見楊雅嵐獨自1 人駕駛車牌號碼3523-FX
    自小客車行駛在路上，遂一路尾隨楊雅嵐，至台南市○○路
    95巷與文賢路313 巷口時，趁楊雅嵐停妥車輛開啟車門欲下
    車之際，由「阿祥」持上開槍枝抵住楊雅嵐，將楊雅嵐押進
    其車內之右前座，「阿祥」則坐上駕駛座，被告則進入車內
    後座，並向楊雅嵐稱：渠等在跑路，要求楊雅嵐合作，便不
    會傷害之等語，以此強暴脅迫之方式，至使楊雅嵐不能抗拒
    ，被告則要求楊雅嵐交付皮夾，被告收受皮夾後發現其內有
    1 張提款卡，乃令楊雅嵐說出密碼，「阿祥」旋將車駛往台
    南市○○路與成功路口之合作金庫銀行，由被告將楊雅嵐之
    提款卡插入該行自動提款機內，輸入密碼而以此不正方法自
    提款機分4 次取得楊雅嵐之存款共75,000元，得手後再由「
    阿祥」駕車至台南市○○○路與新孝路口，並聯絡上開不詳
    姓名年籍之男子至該處接應，俟該男子到達後，「阿祥」與
    被告甲○○便搭車逃逸。因認被告此部分犯行與本院上開論
    罪部分間，有連續犯之裁判上一罪關係，應由本院併案審理
    等語（按上開犯罪事實已另行起訴，並經台灣台南地方法院
    、臺灣高等法院臺南分院判處罪刑在案，現上訴最高法院審
    理中）。第查：
  (一)按刑法第56條所規定之連續犯，需連續數行為出於同一概括
    犯意，而所謂概括犯意，必須其多次犯罪行為自始均在一個
    預定犯罪計劃以內，出於主觀上始終同一犯意之進行，若中
    途另有新犯意發生，縱所犯為同一罪名，究非連續其初發的
    意思，即不能成立連續犯（最高法院70年台上字第6296 號
    判例意旨參照）。
  (二)被告於93年10月14日犯強盜罪後，即將作案所用之槍枝及子
    彈丟棄在高雄市三民區民族一巷2 號右方100 公尺處路燈下
    之情，業經被告自承在卷，且有扣押筆錄及現場照片附卷可
    稽。稽諸被告自承：因欠別人錢，別人一直逼債，才與潘耀
    發犯案；又犯案後心理會怕，不想要了才丟棄槍枝，後來因
    為欠人家的錢尚未還完，債主一直要，才又於94年1 月20日
    在台南犯案等語（原審94年9 月28日審判筆錄參照），據此
    足認被告於93年10月14日犯案後，原有不再犯案之打算，係
    因債主仍繼續要債，又無錢還債，才另行起意再犯。是以被
    告前後2 次強盜犯行，雖所犯犯罪基本構成要件相同，但並
    非出於同一概括犯意而為，而係犯前案後另行起意再犯，而
    不能成立連續犯。被告於本院審理中，聲請向有關發卡銀行
    調閱其積欠信用卡卡債之憑證，嗣經本院依其聲請調閱，雖
    確有被告積欠卡債之情事，此有日盛國際商業銀行陳報狀所
    附消費明細帳單、板信商業銀行95年6 月1 日板信管個銷字
    第0958200376號函及所附現金卡交易明細在卷可稽，但被告
    上開積欠卡債之情事，已經被告於原審審理時坦承，並非新
    事證，故上開被告積欠卡債之憑證，亦不足以佐證被告所為
    上開二強盜犯行，是基於概括犯意為之，實難以連續犯論擬
    。
  (三)綜上所述，本院認此部分與本院上開論罪部分並無連續犯之
    裁判上一罪關係，自非本案起訴效力所及，本院無從一併審
    理。辯護人所指上情，亦屬誤會，附此敘明。
六、原審據以論處被告罪刑，固非無見。惟查：(一)按行為後法律
    有變更者，適用行為時之法律。但行為後之法律有利於行為
    人者，適用最有利於行為人之法律，95年7 月1 日修正施行
    之刑法第2 條第1 項定有明文。查被告於犯罪時，刑法第42
    條第2 項前段規定：「易服勞役以1 元以上3 元以下折算一
    日。」又被告行為時之易服勞役折算標準，業據修正前罰金
    罰鍰提高標準條例第2 條前段規定，就其原定數額提高為10
    0 倍折算1 日，則本件被告行為時之易服勞役折算標準，應
    以銀元300 元折算1 日，即新台幣900 元折算1 日。惟95年
    7 月1 日修正公布施行之刑法第42條第3 項前段規定：「易
    服勞役以新台幣一仟元、二仟元或三仟元折算一日。」，則
    比較修正前後之易服勞役折算標準，以修正後之規定，較有
    利於被告，則依刑法第2 條第1 項後段規定，自應適用修正
    後之刑法第42條第3 項前段規定，定其折算標準。原判決就
    被告宣告併科罰金新台幣6 萬元部分，於諭知易服勞役時未
    及比較新舊法，而仍依行為時法即舊法規定諭知易服勞役之
    折算標準。(二)另被告行為後，刑法第51條業於民國94年1 月
    7 日修正公布，並於95年7 月1 日施行，修正前刑法第51條
    規定：「數罪併罰，分別宣告其罪之刑，依左列各款定其應
    執行者：」其中第5 款規定：「宣告多數有期徒刑者，於各
    刑中之最長期以上，各刑合併之刑期以下，定其刑期。但不
    得逾二十年。」修正後刑法第51條第5 款規定：「宣告多數
    有期徒刑者，於各刑中之最長期以上，各刑合併之刑期以下
    ，定其刑期。但不得逾三十年。」比較結果，修正後刑法並
    非較有利於行為人，依刑法第2 條第1 項前段之規定，仍應
    依修正前刑法，定其應執行之刑。原判決就定執行刑部分未
    及比較新舊法，均有未合。被告上訴意旨，指摘原判決量刑
    過重，並否認知悉扣案槍枝具有殺傷力，及認為前揭理由五
    項下所指犯行與本案有連續犯之關係，請求一併審判云云，
    雖為無理由；惟原判決既有上開所述之瑕疵，自應由本院將
    原判決撤銷改判。爰審酌被告年輕力壯，卻不思以正當手段
    謀取財富，犯罪之動機、目的顯然可議，及其共同持具殺傷
    力之改造手槍強盜他人，其危害人身自由之手段嚴重，影響
    社會秩序、被害人法益情節重大，並造成被害人心理上莫大
    而難以彌補之傷害，又其等所強盜之財物價值不低，亦即被
    告犯罪所生危害不輕，惟被告於犯強盜罪過程中，並未傷害
    被害人身體等一切情狀，仍分別量處如主文第2 項所示之刑
    ，並定其應執行刑為有期徒刑8 年，併科罰金新台幣6 萬元
    ，及就罰金刑部分諭知易服勞役之折算標準（有關定執行刑
    及易服勞役之折算標準之新舊法比較說明，均已詳敘如前）
    。扣案之仿FN廠1910型半自動手槍製造之改造玩具手槍1 支
    （含彈匣1 個，槍枝管制編號為0000000000號），具殺傷力
    ，業如上述，係違禁物；扣案子彈1 顆，則係土造子彈，不
    具殺傷力，但係被告甲○○所有，被告2 人持以犯強盜罪所
    用之物，爰分別依刑法第38條第1 項第1 、2 款規定宣告沒
    收之。至於扣案玩具手槍1 支（含彈匣1 個）則不具殺傷力
    ，有上開槍彈鑑定書附卷可稽，且該玩具手槍又與本案無涉
    ，爰不予宣告沒收，附此敘明。
據上論結，應依刑事訴訟法第369 條第1 項前段、第364 條、第
299 條第1 項前段，修正前槍砲彈藥刀械管制條例第11條4 項，
刑法第2 條第1 項、第11條前段，第28條、第330 條第1 項、（
修正前）第51條第5 款、第42條第3 項前段、第38條第1 項第1
款、第2 款，判決如主文。
本案經檢察官姜麗儒到庭執行職務。
中    華    民    國    95    年    7     月    5     日
                  刑事第七庭    審判長法  官   莊飛宗
                                      法  官   曾逸誠
                                      法  官   黃三友
以上正本證明與原本無異。
如不服本判決應於收受本判決後10日內向本院提出上訴書狀，其
未敘述上訴理由者，並得於提起上訴後10日內向本院補提理由書
狀（均須按他造當事人之人數附繕本）「切勿逕送上級法院」。
中    華    民    國    95    年    7     月    7     日
                                      書記官   黃玉珠
附錄本判決論罪科刑法條：
刑法第330條第1項：
犯強盜罪而有第321 條第1 項各款情形之一者，處7 年以上有期
徒刑。
修正前槍砲彈藥刀械管制條例第11條第4項：
未經許可，持有、寄藏或意圖販賣而陳列第一項所列槍枝者，處
1 年以上7 年以下有期徒刑，併科新台幣700 萬元以下罰金。


司法院資訊處製作；財團法人民間司法改革基金會備份。
